臺灣臺南地方法院刑事判決　　　　　 95年度交簡上字第183號
上　訴　人　臺灣臺南地方法院檢察署檢察官
被　　　告　丙○○
上列上訴人因被告過失傷害案件，不服本院九十四年度交簡字第
一六六三號、中華民國九十五年七月二十七日第一審判決（起訴
案號：九十四年度調偵字第四七○號），提起上訴，被告於準備
程序及審理中就被訴事實為有罪之陳述，經本院管轄之第二審合
議庭裁定以簡式審判程序審理後，判決如下：
    主  文
原判決撤銷。
丙○○從事業務之人，因業務上之過失傷害人，處有期徒刑伍月
，如易科罰金，以銀元參佰元即新臺幣玖佰元折算壹日。緩刑貳
年，並應向被害人甲○○支付新臺幣貳拾伍萬元。給付方式如下
：除應於民國九十六年三月三十一日支付新臺幣伍萬元外，其餘
新臺幣貳拾萬元，應自民國九十六年四月三十日起，於每月末日
，各支付新臺幣壹萬元，至全部支付完畢止。
    事  實
一、丙○○平日以駕駛大貨車為業，領有職業駕駛執照，為從事
    駕駛業務之人。丙○○於民國（下同）九十四年一月四日夜
    間八時二十分許，駕駛車牌號碼六W－○九九○號自用小客
    車，沿臺南市○○路外側快車道，由西向東行至該路段設有
    行車管制號誌之臺南市○○路與永華一街交岔路口時，理應
    注意汽車行駛至交岔路口時，其行進應遵守燈光號誌之指示
    ，且應注意圓型紅燈號誌表示禁止通行，不得超越停止線或
    進入路口，並應注意車前狀況，隨時採取必要之安全措施，
    又依當時天候晴朗、夜間有照明、路面乾燥無缺陷、道路上
    未有任何障礙物，且視距良好等情以觀，客觀上並無不能注
    意之情事，竟疏未注意遵守燈光號誌之指示，及車前狀況以
    隨時採取必要之安全措施，貿然闖越紅燈強行左轉進入永華
    一街，適有甲○○騎乘車牌號碼NDR－一○七號重型機車，
    沿永華一街由北向南行駛至上開交岔路口內，業已閃避不及
    ，遭丙○○所駕駛之自小客之車頭從側面撞擊，因而人、車
    倒地，受有右側脛骨腓骨開放性骨折及右側足踝骨折之傷害
    。丙○○於肇事後，犯罪未被有偵查權之公務員或機關發覺
    前，主動向到場處理之警員葉英森表明係肇事車輛駕駛人而
    自首，並坦承犯行，進而接受裁判。
二、案經甲○○訴由臺南市警察局第二分局報請臺灣臺南地方法
    院檢察署檢察官偵查起訴。
    理  由
一、程序部分：本件係經被告丙○○於準備程序及審理時為有罪
    之表示，而經本院合議庭裁定以簡式審判程序加以審理，依
    刑事訴訟法第二百七十三條之二、第一百五十九條第二項之
    規定，不適用傳聞法則有關限制證據能力之相關規定；並得
    依同法第三百十條之二準用第四百五十四條之規定製作略式
    判決書，合先敘明。
二、實體部分：
　(一)被告過失責任：
　　上開事實，業據被告丙○○迭於偵查及本院準備與審理程序
    中坦承不諱，核與證人即告訴人甲○○於警詢之指述相符，
    復有臺南市警察局第二分局道路交通事故調查報告表 (一)
    、(二)及現場圖、臺南市警察局第二分局道路交通事故初步
    分析研判表、被告汽車駕駛執照影本、台南市○○○道路交
    通事故肇事人自首情形紀錄表、財團法人奇美醫院診斷證明
    書各一份暨事故現場相片十七張等在卷可憑。按駕駛人駕駛
    汽車，應遵守道路交通標誌之指示，及注意車前狀況，並隨
    時採取必要之安全措施，道路交通安全規則第九十條前段、
    同法第九十四條第三項訂有明文，被告領有職業大貨車駕駛
    執照，且以駕駛大貨車為業，雖於事故發生時係駕駛自用小
    客車，仍屬反覆實施職業上駕駛行為之社會活動，對於上開
    規定自不能諉為不知，且可期待其負有避免發生危險之較高
    注意義務。又依據上開道路交通事故調查報告表所載，當時
    天候晴朗、夜間有照明、路面乾燥無缺陷、道路上未有任何
    障礙物，且視距良好等情以觀，客觀上並無不能注意之情事
    ，被告竟疏未注意、漠視路口紅燈號誌，執意闖入交岔路口
    左轉，自側面碰撞依號誌騎乘機車而閃避不及之告訴人，故
    被告於本件車禍事故自有過失。再者，告訴人確因本件車禍
    而受有前開傷害，則被告業務上之過失駕車行為與告訴人之
    傷害結果間，自有相當因果關係。
　(二)是否造成重傷結果
    被告駕駛車輛，未遵守號誌指示及注意車前狀況，碰撞告訴
    人之業務上過失行為，已如上述，告訴人於請求上訴狀提及
    其於本件車禍後，經開刀手術，三個月不能下床，吃飯、大
    小便與洗澡都在床上，一年後，再次開刀取出一尺二寸長之
    鋼條，仍需長期復健，且所受開放性骨折，致小腿破皮留下
    大片傷疤，應屬重傷害云云。惟查：按九十五年七月一日修
    正施行前之刑法第十條第四項第四款之規定：稱重傷者，謂
    「毀敗一肢以上之機能」。而依最高法院六十二年台上字第
    三四五號、二十八年上字第一○九八號及二十二年上字第一
    四二號等判例所闡示：該款所稱「毀敗一肢以上之機能」，
    係指「其機能全部喪失效用」、「不能回復」者而言。足見
    刑法修正前實務上所謂「毀敗一肢以上之機能」，係指「其
    機能全部喪失效用」、「不能回復」，始構成「重傷」。告
    訴人固因本件車禍造成前揭傷害，目前雖尚需長期復健未能
    痊癒，並留有手術傷疤，唯告訴人已可離開床褥獨立行走，
    足見其右下肢之機能雖有減損，然尚未達機能全部喪失效用
    程度，顯與刑法修正前重傷之要件未合。因此，衹應成立普
    通傷害，告訴人所稱受傷害已達重傷程度，尚有誤會。
  (三)本院綜合上情，認事證已明，被告業務過失傷害犯行洵堪
    認定，應依法論科。
三、按刑法上所謂業務，係指個人基於其社會地位繼續反覆所執
    行之事務，包括主要業務及其附隨之準備工作與輔助事務在
    內，此項附隨之事務，並非漫無限制，必須與其主要業務有
    直接、密切之關係者，始可包含在業務概念中，而認其屬業
    務之範圍（此最高法院八十九年度臺上字第八0七五號判例
    意旨可資參照）。次按從事業務之人，就一定危險認識之能
    力較一般常人為高，故課以較高之注意義務。換言之，客觀
    上，其避免發生一定危險之期待可能性較常人為高，故其違
    反注意義務之可責性，自亦較重。上訴人以駕駛為其附隨業
    務，不問其駕駛之時間是否係下班途中，均不能改變其應有
    之注意義務，故其駕駛之行為均不失為業務上行為之性質（
    此最高法院八十九年度臺上字第五00二號判決意旨可資參照
    ）。再按汽車駕駛人之駕駛工作，乃隨時可致他人身體生命
    於危險之行為，並係具有將該行為繼續，反覆行使之地位之
    人。因此應有經常注意俾免他人於危險之特別注意義務。茲
    上訴人所駕駛之客貨兩用車，係以之為販賣錄音帶所用，其
    本人並以販賣錄音帶為業如上，故其駕駛該車本屬其社會活
    動之一，在社會上有其特殊之屬性（地位），其本於此項屬
    性（地位）而駕車，自屬基於社會生活上之地位而反覆執行
    事務，因之，在此地位之駕車，不問其目的為何，均應認其
    係業務之範圍（此最高法院七十五年度臺上字第一六八五號
    判例意旨可資參照）。本件經查被告平日以駕駛大貨車為業
    ，領有職業駕駛執照，為從事駕駛業務之人。故核被告所為
    ，係犯刑法第二百八十四條第二項前段之業務過失傷害罪，
    檢察官聲請簡易判決處刑意旨原認被告所為係犯刑法第二百
    八十四條第一項前段之普通過失傷害罪嫌，容有未洽，惟因
    二者之社會基本事實相同，本院爰依法變更起訴法條，併此
    敘明。又被告於案發後警方接獲報案前往現場處理而尚未發
    覺犯罪前，即主動當場向警方表示其為肇事人以自首，有臺
    南市○○○道路交通事故肇事人自首情形紀錄表一份附卷可
    參（原審卷第十九頁參見），應依修正前刑法第六十二條前
    段之規定減輕其刑。
四、原審認被告之犯行明確，依刑事訴訟法第四百四十九條第二
    項、第四百五十四條第二項（應為第一項）、刑法第二條第
    一項前段、第二百八十四條第二項前段、修正前刑法第六十
    二條前段、第四十一條第一項前段，修正 (廢止)前罰金罰
    鍰提高標準條例第二條前段、刑法施行法第一條之一之規定
    ，逕以簡易判決量處被告有期徒刑三月，並諭知易科罰金之
    折算標準，固非無見，然查：(1)原判決未審酌被告具備職業
    駕駛執照，認被告為普通過失傷害之事實，自有未洽。(2)又
    於事實欄認被告所應注意而疏未注意之道路交通安全規則內
    容為「駕駛人駕駛汽車，應遵守道路交通號誌之指示（道路
    交通安全規則第九十條前段）」，並未審酌車禍事故當時，
    告訴人已騎乘上開機車至被告前方，被告強行進入交岔路口
    左轉彎之駕駛之行為尚有違反「應注意車前狀況，並隨時採
    取必要之安全措施 (同規則第九十四條第三項)」之注意義
    務，與本院認定之事實有異。(3)且理由欄內以臺灣省臺南區
    車輛行車事故鑑定委員會九十四年三月十日南鑑字第○九四
    五九○○八○二號函附鑑定意見書一份佐證被告有如原審事
    實欄內所認定之過失傷害行為，經查上揭函件所附鑑定意見
    「認應有一方未依號誌指示行駛，為肇事原因」，並未指明
    被告即係未依號誌指示行駛之人，原審執此證明被告之過失
    傷害犯行，亦有未合。承上，檢察官循告訴人之聲請上訴指
    摘原判決未審酌告訴人所受為重傷害故量刑過輕，雖無理由
    ，然原審既有前揭可議之處，自仍應由本院予以撤銷改判。
五、被告行為後，刑法於九十四年二月二日修正公布、九十五年
    七月一日施行，有關本件被告犯行所涉新舊法比較問題，詳
    參附件所載。
六、爰審酌被告於偵查、原審及本院審理時均坦承犯行，犯後態
    度尚佳，被告過失程度及告訴人所受傷害等一切情狀，量處
    如主文第二項所示之刑，並依修正前刑法第四十一條第一項
    前段規定諭知易科罰金之折算標準。末查被告前未曾因故意
    犯罪受有期徒刑以上刑之宣告，有臺灣高等法院被告前案紀
    錄表一份在卷可稽，經此偵審程序之教訓，應知所警惕，信
    無再犯之虞，所宣告之刑以暫不執行為適當，爰併宣告緩刑
    二年，以勵自新。又本件被告主張其因經濟困難，無法一次
    支付賠償金額，而告訴人最後於本院亦同意被告分期償還其
    所受損害，本院為確保被告緩刑之宣告能收具體之成效，並
    衡量被告資力以避免緩刑之宣告輕易遭撤銷，爰命被告於緩
    刑期間，應依主文第二項所示之賠償金額以及付款方式向被
    害人甲○○支付損害賠償金（得為民事強制執行名義），倘
    被告未遵循本院所諭知如主文所示緩刑期間之負擔，情節重
    大者，檢察官得依刑事訴訟法第四百七十六條、修正施行後
    刑法第七十五條之一第一項第四款之規定，聲請撤銷本案緩
    刑之宣告，併予敘明。
據上論斷，應依刑事訴訟法第四百五十五條之一第一項、第三項
、第三百六十九條第一項前段、第三百六十四條、第二百七十三
條之一第一項、第二百九十九條第一項前段，刑法第二條第一項
前段及但書、第二百八十四條第二項前段、第七十四條第一項第
一款、第二項第三款、修正前刑法第六十二條前段、第四十一條
第一項前段，刑法施行法第一條之一，判決如主文。
本案經檢察官乙○○到庭執行職務。
中　　華　　民　　國　　96　　年　　1　　月　 　25　　日
　　　　　　　　刑事第十庭  審判長法　官　陳欽賢
                                  法  官　陳賢德
                                  法  官　林臻嫺
以上正本證明與原本無異。
本件不得上訴。
　　　　　　　　　　　　　　　　　書記官  許悉愛
中　　華　　民　　國　　96　　年　　1　　月　 　25　　日
附錄論罪科刑法條
刑法第二百八十四條第二項
從事業務之人，因業務上之過失傷害人者，處1年以下有期徒刑
、拘役或1 千元以下罰金，致重傷者，處 3 年以下有期徒刑、
拘役或2千元以下罰金。
附件
一、被告行為後，九十四年二月二日修正公布之刑法修正條文已
    於九十五年七月一日施行。而按行為後法律有變更者，適用
    行為時之法律。但行為後之法律有利於行為人者，適用最有
    利於行為人之法律，上開修正施行後之刑法第二條第一項定
    有明文（刑法第二條規定係規範行為後法律變更所生新舊法
　　律比較適用之準據法，於新法施行後，應逕適用新法第二條
  　第一項之規定，為「從舊從輕」之比較〈最高法院九十五年
    第八次刑事庭會議決議一之 (一)〉）。
二、被告行為後，刑法業於九十四年二月二日修正公布，並於九
    十五年七月一日施行，修正前刑法第十條第四項第四款規定
    ：「稱重傷者謂左列傷害：四、毀敗一肢以上之機能。」修
    正後增列「嚴重減損」，新舊法比較結果，修正後刑法並非
    較有利於行為人，依刑法第二條第一項前段之規定，仍應依
    修正前刑法之規定據為認定重傷害之標準，有最高法院九十
    五年第八次刑事庭會議決議可資參照。
三、刑法第二百八十四條第二項前段業務過失傷害罪之罰金刑，
    於被告行為後，因刑法施行法增訂第一條之一，於九十五年
    七月一日公布施行，而該條規定之適用情形，固與上開條文
    增訂前，適用現行法規所定貨幣單位折算新臺幣條例第二條
    折算新臺幣及罰金罰鍰提高標準條例第一條提高標準，並無
    二致；惟反觀罰金之最低刑度，被告行為後，刑法第三十三
　　條第五款亦經修正公布施行（修正公布施行日期同於上開刑
  　法第二條），而將修正前僅一元（指銀元，即新臺幣三元，
　　再適用罰金罰鍰提高標準條例第一條之規定得提高為十倍，
  　即新臺幣三十元）以上之最低刑度，修正提高為新臺幣一千
    元以上，比較被告行為前後之法律適用，顯以行為時之法律
    較有利於被告，自應適用修正前之刑法第三十三條第五款，
    而現行法規所定貨幣單位折算新臺幣條例第二條及刑法施行
    法第一條之一之規定自應併予適用。
四、被告行為後，刑法第六十二條有關自首之規定已修正公布施
    行（公布施行日期同於上開刑法第二條），修正前係規定為
    「必減」其刑，惟修正施行後之規定則為「得減」其刑，本
    件被告自首之時間係於刑法上開公布施行前之九十五年四月
    十九日，自應為新舊法比較，因修正前舊法之規定顯較有利
    於行為人，自應適用修正前刑法第六十二條之規定，減輕其
    刑。
五、被告行為時之易科罰金標準，係以修正前刑法第四十一條第
　　一項前段「得以一元以上三元以下折算一日」及廢止前罰金
　　罰鍰提高標準條例第二條前段「就其原定數額提高為一百倍
　　折算一日」為依據，則本件被告行為時之易科罰金折算標準
　　，如以銀元三百元折算一日，經折算為新臺幣後，應以新臺
  　幣九百元折算為一日。惟修正施行後之刑法第四十一條第一
　　項前段（公布施行日期同上開刑法第二條）關於易科罰金之
    折算標準則為「以新臺幣一千元、二千元或三千元折算一日
　　」，比較修正前後之易科罰金折算標準，修正前之規定顯較
  　有利被告，自應適用修正前刑法第四十一條第一項前段、廢
    止前罰金罰鍰提高標準條例第二條前段之規定，併諭知易科
    罰金之折算標準。
六、另被告行為後，刑法第七十四條緩刑之規定亦已修正公布施
    行（公布施行日期同於上開刑法第二條），而「犯罪在新法
    施行前，新法施行後，緩刑之宣告，應適用新法第七十四條
    之規定」，有最高法院九十五年度第八次刑事庭會議決議可
    資參照，本院爰逕依修正後刑法第七十四條第一項第一款、
    第二項第三款之規定諭知緩刑。
